【裁判字號】    97,裁,537
【裁判日期】    970118
【裁判案由】    聲請假處分
【裁判全文】
最  高  行  政  法  院  裁  定
                                     97年度裁字第00537號
抗  告  人  寶成建設股份有限公司
兼 代表 人  甲○
抗  告  人  乙○○
            丙○○
            丁○○
上五人共同
訴訟代理人  洪堯欽  律師
            劉健右  律師
相  對  人  經濟部
代  表  人  戊○○
上列當事人間聲請假處分事件，抗告人對於中華民國96年11月14
日臺北高等行政法院96年度全字第166號裁定提起抗告，本院裁
定如下︰
    主  文
抗告駁回。
抗告訴訟費用由抗告人負擔。
    理  由
一、按抗告法院認抗告為不合法或無理由者，應為駁回抗告之裁
    定。
二、本件抗告人於原裁定法院聲請定暫時狀態處分之主張略以：
    相對人前以民國96年7月3日經授商字第00000000000號函(下
    稱第00000000000號函)依據公司法第195條、第217條，以寶
    成建設股份有限公司（以下簡稱寶成公司）董事、監察人（
    甲○、乙○○、丙○○為寶成公司之董事，丁○○為寶成公
    司之監察人）均任期屆滿，命寶成公司於96年9月26日前改
    選完成，逾期董事、監察人職務即當然解任；寶成公司確實
    於期限內召開股東會改選董事、監察人，但因出席股東不足
    而流會，並非公司法第195條、第217條所稱「屆期仍不改選
    者，自限期屆滿時，當然解任」之情形；但相對人仍以「依
    第00000000000號函限期董監事改選，於96年9月27日當然解
    任」註記於寶成公司基本資料查詢之網頁上，嚴重影響寶成
    公司之運作，並可能發生週轉困難而有倒閉之虞；況本件情
    節，並非寶成公司不改選，而是於期限內定期改選但股東會
    流會，不相當於「屆期仍不改選」之規定，因相對人曲解法
    規而違法認為當然解任，故屬於公法上法律關係有爭執，經
    提起行政訴訟（原裁定法院96年度訴字第3681號），並認於
    上開爭執，有防止發生重大損害及避免急迫危險之必要，依
    法聲請寶成公司原任董事、監察人於改選就任前均得執行職
    務等定暫時狀態之處分云云。
三、原裁定以：本件相對人因應寶成公司之董事、監察人任期於
    93年6月26日已屆滿，而以第00000000000號函，依據公司法
    第195條、第217條之規定命限期改選，逾期董監職務即當然
    解任等語。該函旨顯係行政機關（相對人）就公法上具體事
    件（寶成公司董事、監察人任期屆滿仍未改選）所為之公權
    力措施（限期改選）而對外直接發生法律效果（逾期當然解
    任）之單方行政行為，應屬行政處分，亦不因其用語、形式
    （是否稱為行政處分）以及是否有後續行為（有無另行發函
    告知解任）或是否記載得否聲明不服之文字（有無教示不服
    之方式）而有異。況抗告人寶成公司就相對人查詢網頁上「
    當然解任」之註記，於96年10月5日函洽處理時，相對人亦
    檢送96年10月1日經商字第09602127820號函釋規定函覆供參
    ，其內容已經載明「對於上開改選行政處分之相對人或利害
    關係人，對該處分不服，應依行政救濟程序辦理」，足以顯
    示相對人已就第00000000000號函之性質及其救濟為相關之
    教示，更見聲請人所爭執者為行政處分之效力，依行政訴訟
    法第299條「關於行政機關之行政處分，不得為前條之假處
    分」之規定，認抗告人之聲請為無理由，而予駁回。
四、抗告意旨略以：抗告人於第00000000000號函送達後，對於
    寶成公司即負有於96年9月26日以前完成改選所需作業之義
    務並不爭執，並隨即於96年9月20日召開股東常會，惟因出
    席股數不足之不可歸責於抗告人之事由致無法選出新任董事
    、監察人，該函依公司法第195條、第217條所訂之「屆期仍
    不改選」之條件，是否已經成就，非無疑義。相對人前以96
    年10月9日經授商字第09601246760號函檢附其96年10月1日
    經商字第09602127820號函供抗告人寶成公司參照，係就公
    司法第195條、第217條之規定及適用所為抽象法規釋示，非
    就第00000000000號函所訂董事、監察人當然解任之條件是
    否於嗣後成就之具體事件所為，依行政程序法第92條之規定
    ，仍非行政處分之性質。另相對人於商工登記資料註記：「
    特別注意：依第00000000000號函限期董監事改選，於96年9
    月27日當然解任。」係相對人依公司法第393條第2項規定所
    為之公開行為，其記載內容核屬觀念通知性質之事實行為，
    亦非行政處分。可見相對人對於第00000000000號函之條件
    成就與否，未曾作成行政處分予以規制，抗告人無提起訴願
    及撤銷訴訟之可能，僅能提起確認訴訟請求原裁定法院確認
    之；抗告人在原裁定法院提起96年度訴字第3681號訴訟及本
    件聲請均係針對第00000000000號函所訂之上開條件是否成
    就，而為爭執。原裁定誤認抗告人係爭執第00000000000號
    函命寶成公司限期改選董事、監察人所需之作業之處分而為
    爭執，駁回抗告人之聲請，實有違誤，求予廢棄等語。
五、本院按「公法上之權利因現狀變更，有不能實現或甚難實現
    之虞者，為保全強制執行，得聲請假處分。於爭執之公法上
    法律關係，為防止發生重大之損害或避免急迫之危險而有必
    要時，得聲請為定暫時狀態之處分。」行政訴訟法第298條
    第1項、第2項固有明文。又「關於行政機關之行政處分，不
    得為前條之假處分。」為行政訴訟法第299條所明定；該條
    規定立法理由載明：「本法第二編第一章第二節已就行政處
    分之停止執行設有規定，該項停止執行之制度可謂係假處分
    之代償制度。因之，行政機關之行政處分，自無須再行適用
    假處分程序，以免重複。」足見對於行政處分之執行，因另
    設有停止執行程序可資救濟，故不容當事人再利用任何假處
    分之手段以達到停止執行之目的。蓋依行政訴訟法第116條
    第5項規定：「停止執行之裁定，得停止原處分或決定之效
    力、處分或決定之執行或程序之續行之全部或部份」，是對
    行政機關之行政處分有所爭執者，不論其係爭執行政處分之
    效力、執行或後續之程序，因都可利用停止執行程序作為暫
    時性權利保護途徑，並不適用假處分程序。本件抗告人於原
    裁定法院聲請事項為：(一)抗告人甲○、乙○○、丙○○於原
    裁定法院96年度訴字第3681號訴訟確定前，得執行抗告人寶
    成公司之董事職務，至寶成公司新任之董事就任時為止。(二)
    抗告人丁○○於原裁定法院96年度訴字第3681號訴訟確定前
    ，得執行寶成公司監察人職務至寶成公司新任之監察人就任
    時為止。則上開抗告人原分別為寶成公司之董事、監察人，
    其等未能繼續執行該公司董事、監察人之職務，自係因相對
    人第00000000000號函命寶成公司限期改選董事及監察人，
    逾期董監職務即當然解任，所發生之法律效果。該函既係行
    政機關（相對人）就公法上具體事件（寶成公司董事、監察
    人任期屆滿仍未改選）所為之公權力措施（限期改選）而對
    外直接發生法律效果（逾期當然解任）之單方行政行為，自
    屬行政處分。況抗告人寶成公司就相對人查詢網頁上「當然
    解任」之註記，於96年10月5日函洽處理時，相對人亦檢送
    96年10月1日經商字第09602127820號函釋規定函覆供參，其
    內容已經載明「對於上開改選行政處分之相對人或利害關係
    人，對該處分不服，應依行政救濟程序辦理」，足以顯示相
    對人已就第00000000000號函之性質及其救濟為相關之教示
    ，更見抗告人所爭執者應為行政處分之效力，原裁定亦已闡
    述甚詳。且該第00000000000號函之說明欄係引據公司法第
    195條及第217條，抗告人如認本件之情形與上開公司法相關
    規定所訂「屆期仍不改選」之條件不合，而認該處分違法，
    原非不得提起訴願或行政訴訟，甚且撤銷訴訟本具有確認行
    政處分是否合法之效果，抗告人捨此而不為，亦不依行政訴
    訟法第116條之規定聲請停止執行，而請求定暫時狀態之處
    分，即非合法。則原裁定依行政訴訟法第299條「關於行政
    機關之行政處分，不得為前條之假處分」之規定，認本件聲
    請為無理由，而予駁回，於法即無不合。抗告論旨，指摘原
    裁定違誤，求予廢棄，難認有理由，應予駁回。
依行政訴訟法第104條、民事訴訟法第95條、第78條、第85條第1
項前段，裁定如主文。
中    華    民    國    97    年    1     月    18    日
                    最高行政法院第三庭
                        審判長法官  黃  璽  君
                              法官  林  茂  權
                              法官  鄭  忠  仁
                              法官  黃  本  仁
                              法官  吳  東  都
以  上  正  本  證  明  與  原  本  無  異
中    華    民    國    97    年    1     月    18    日
                              書記官  王  福  瀛


司法院資訊處製作；財團法人民間司法改革基金會備份。
